【裁判字號】    90,重訴,26
【裁判日期】    900820
【裁判案由】    殺人
【裁判全文】
臺灣高雄地方法院刑事判決                            九十年度重訴字第二六號
    公  訴  人  臺灣高雄地方法院檢察署檢察官
    被      告  乙○○
    指定辯護人  本院
右列被告因殺人案件，經檢察官提起公訴（九十年度偵字第六０二二號），本院判決
如左：
    主  文
乙○○殺人，處有期徒刑壹拾貳年。褫奪公權壹拾年。
    事  實
一、乙○○於民國（下同）八十九年十一月間，至高雄市○○路某「綺緣美容護膚店
    」消費而認識在該理容院任職之女服務生彭敏珠，二人於九十年二月間同居於高
    雄市○鎮區○○街二三八號五樓之三彭敏珠之租屋處，原本感情不錯，惟日前乙
    ○○因認彭敏珠與其他男客出場並帶回前開租賃同居處，損及其顏面，曾與彭敏
    珠發生爭執；嗣於九十年三月二十六日清晨四時十分許，二人在前揭處所臥房內
    ，又因彭敏珠與男客出場之問題發生激烈爭吵，其間，乙○○用力推彭敏珠跌坐
在床上，彭敏珠不甘示弱亦彎身至床邊拿起地上拖鞋擊打乙○○，二人即由口角
    爭執演變成肢體衝突，遂引發乙○○不滿而萌殺意，乙○○明知以棉被用力持續
    摀掩口、鼻足以令人窒息死亡，竟仍基於殺人之犯意，猛力將彭敏珠推倒床上，
    隨手以床上棉被緊壓彭敏珠頭部，而彭敏珠在掙扎間手指抓傷乙○○肩部，乙○
    ○疼痛氣極，更加用盡全身力氣摀壓棉被下之彭敏珠口、鼻，約經過三、四分鐘
    ，待彭敏珠停止掙扎靜止不動時，始鬆開雙手。彭敏珠因口鼻受悶導致缺氧窒息
    死亡。乙○○見大錯鑄成，意欲與彭敏珠共赴黃泉，遂至廚房將瓦斯筒搬至臥房
    ，且將瓦斯打開，惟因忍受不了瓦斯味，又將瓦斯筒搬回廚房，繼而再持水果刀
    自割左右手腕及自刺胸部三刀，欲行自殺，見血流不止，乃將該水果刀置於彭敏
    珠左手上，表示其已用該刀自殺了，然又畏死，雖血流過多不支倒地仍企圖爬至
    門外求救。嗣同日下午三時四十五分許，為鄰居發現瓦斯外洩，乃報警處理，高
    雄市政府警察局前鎮分局瑞隆派出所員警據報前往處理，破門入內，而將昏迷趴
    臥於房內走道上之乙○○送醫院急救，始悉上情，並扣得乙○○犯罪用之棉被一
    件。
二、案經高雄市政府警察局前鎮分局報告臺灣高雄地方法院檢察署檢察官偵查起訴。
    理  由
一、訊據被告乙○○對於右揭時、地，與被害人彭敏珠發生衝突，以棉被緊壓被害人
    彭敏珠口、鼻約三、四分鐘導致被害人氣絕死亡之經過，業已自白屬實。被害人
    因被悶死導致窒息死亡，亦經臺灣高雄地方法院檢察署檢察官督同法醫師剖驗無
    誤，並有相驗屍體證明書驗斷書、勘驗筆錄、相片及解剖紀錄報告在卷可憑。而
    依上開解剖紀錄報告載明：死者身體外表檢查有缺氧窒息現象，解剖發現面部有
    嚴重發紺缺氧現象，嘴唇、眼結瞙有點狀出血現象、肺臟、心包膜、心臟有點狀
    出血現象，與死者生前被悶死導致窒息而死之情形相符合。據此足認被告自白與
    事實相符。此外，復有棉被一件扣案足證。雖被告否認有殺人之犯意，辯稱：伊
    以棉被悶住彭敏珠，係要彭敏珠住口，不要再吵，並非欲致彭敏珠於死云云；然
    查：人體口、鼻部位為要害之處，一旦口鼻受掩，阻斷呼吸，頃刻間造成人體腦
    部缺氧，窒息死亡，為一般經驗周知，被告為一智慮成熟之成年人，此自亦為其
    所明，且被告於本院審理中亦供稱：伊知道那樣會悶死人等語，足認被告就此已
    有預見，其竟以棉被緊壓被害人口、鼻，於被害人掙扎之際，仍更加施力，直至
    被害人停止掙扎始鬆手，足認其殺意至堅。其於本院審理中所辯無殺人之犯意云
    云，顯為事後卸責之詞，不足採信。本件事證已甚明確，被告殺人犯行，足以認
    定。
二、核被告乙○○所為，係犯刑法第二百七十一條第一項之殺人罪。爰審酌被告犯罪
    後飾詞卸責，於警訊時及偵查初訊中均虛捏遭被害人企圖以瓦斯、水果刀殺害後
    ，氣憤之餘始失手悶死被害人情節，惟因一時氣忿造成無可回復之生命損害，手
    段尚非兇殘，且被告於案發後曾因悔恨犯行有自殺自殘行為（詳如理由三、所述
    ）等一切情狀，量處如主文所示之刑。又斟酌被告所犯殺人罪之剝奪他人無可回
    復之寶貴生命之罪名性質，爰依刑法第三十七條第二項、第三項之規定，併宣告
    褫奪公權十年。扣案棉被一件雖係供被告犯罪所用之物，惟非被告所有，業據被
    告供明在卷，爰不為沒收之諭知。
三、至公訴人雖認為被告為造成殉情假象，遂先將屋內之瓦斯桶打開，再以廚房之水
    果刀割自己之左右手腕，見血滴得不夠多，又以該水果刀連續刺自己胸口三刀，
    繼而將該水果刀放於彭敏珠左手，企圖嫁禍於彭敏珠等情。然被告否認為嫁禍彭
    敏珠始為前開行為，辯稱：是在昏迷前才生嫁禍彭敏珠之念頭。查：本件係因鄰
    居聞到瓦斯味報警，經警據報前往處理，破門入內，而將昏迷趴臥於房內走道上
    之被告送醫救治，而床右邊有血跡一直沿伸到被告趴的地方，此有高雄市政府警
    察局前鎮分局瑞隆派出所相驗案件初步調查報告表、警員甲○○所提報告書各一
    紙在卷可考，可見房內瓦斯久未散去且被告確實因昏迷不醒趴倒在地，苟無人查
    獲，孰知無死亡可能？其辯稱係因自殺不成後畏罪，才生嫁禍於彭敏珠念頭，於
    警訊時及偵查初訊中羅織犯罪過程，自屬可信，附此敘明。
據上論斷，應依刑事訴訟法第二百九十九條第一項前段、刑法第二百七十一條第一項
、第三十七條第二項，判決如主文。
中      華      民      國      九十      年      八      月    二十    日
                                  臺灣高雄地方法院刑事第一庭
                                      審判長法   官    林水城
                                            法   官    曾逸誠
                                            法   官    郭佳瑛
右正本證明與原本無異。
如不服本判決，應於判決送達後十日內，向本院提出上訴狀。
          書記官    王美玲
中    華    民    國      九十      年      八      月      二十一      日
附錄法條：
刑法第二百七十一條第一項


司法院資訊處製作；財團法人民間司法改革基金會備份。
